【裁判字號】    92,台上,2894
【裁判日期】    920529
【裁判案由】    誣告等罪
【裁判全文】
最高法院刑事判決                              九十二年度台上字第二八九四號
    上  訴  人
    即 自訴 人
    即反訴被告  許雄峰
    上  訴  人
    即  被  告
    即 反訴 人  甲○○
右上訴人等因誣告等罪案件，不服台灣高等法院高雄分院中華民國八十九年十月二十
四日第二審判決（八十九年度上訴字第一０三一號，自訴案號：台灣高雄地方法院八
十八年度自字第四四號），提起上訴，本院判決如左：
    主  文
上訴駁回。
    理  由
壹、許雄峰自訴甲○○誣告部分：
按刑事訴訟法第三百七十七條規定，上訴於第三審法院，非以判決違背法令為理由，
不得為之。是提起第三審上訴，應以原判決違背法令為理由，係屬法定要件。如果上
訴理由狀並非依據卷內訴訟資料，具體指摘原判決不適用何種法則或如何適用不當，
或所指摘原判決違法情事，顯與法律規定得為第三審上訴理由之違法情形不相適合時
，均應認其上訴為違背法律上之程式，予以駁回。本件原判決以自訴人許雄峰自訴意
旨略稱：被告甲○○明知許雄峰並未於民國八十六年十一月間某日以木棍毀損其汽車
，亦無於同年十二月二十三日搶奪其金錢及傷害之行為，竟意圖自訴人受刑事處分，
而向高雄市政府警察局鼓山分局旗津分駐所（下稱旗津分駐所）誣告自訴人犯搶奪、
毀損及傷害等罪嫌，因認甲○○涉有刑法第一百六十九條第一項誣告罪嫌。惟訊據甲
○○否認誣告，辯稱：許雄峰確有於八十六年十二月二十三日帶領其他二人至其服務
處搶奪其新台幣（下同）六萬元，並將其打傷之事實等語。經查甲○○雖曾於八十六
年十一月二日就其宣傳車遭人毀損之事，向旗津分駐所提出告訴。惟其於製作警訊筆
錄時僅指稱：「我沒有發現砸車的人，但經路人發現是兩個男孩」、「（你是否認識
路人？）我不認識，只是聽說」、「（你最近是否有與人發生糾紛？）我跟乙名男子
許雄峰發生過糾紛」等語，有旗津分駐所當日警訊筆錄一份在卷可稽。則甲○○既未
指控許雄峰涉犯上述毀損犯行，自與誣告罪之構成要件不合；許雄峰指甲○○誣告其
涉犯上述毀損罪行一節，應屬誤會。又甲○○雖於八十六年十二月二十三日向旗津分
駐所控告許雄峰傷害及搶奪其六萬元之犯行。惟查許雄峰傷害甲○○部分，業據證人
夏雅萍、沈金源證稱雙方有互相扭打之情形等語，且許雄峰傷害甲○○部分，亦經原
審判處罪刑確定，自難認甲○○此部分指控係出於虛構。另許雄峰被訴搶奪六萬元部
分，據證人夏雅萍於警詢時證：「當時許、陳雙方第一次拉扯時，我看見許（雄峰）
有欲奪陳員（指甲○○）手中財物之動作，但無見手中奪有任何物品」等語。證人即
警員陳文和於第一審亦證稱：當時到辦公室查地上散落一些錢，在辦公桌前數後為三
萬三千元，當時有請許雄峰自行出示身上錢財，確有二萬二千元等語。是甲○○當時
因與許雄峰互相扭打，致其手中現款散落地面，而事後自許雄峰身上起出之現款又與
其短少之現款數目相近，因而誤認許雄峰有搶奪其錢財之行為，非無可能。雖事後未
能證明許雄峰確有搶奪錢財之犯行，但不能因此遽認甲○○主觀上即有誣陷許某之故
意。此外，復查無其他證據，自應認尚不能證明甲○○有誣告之犯行。至許雄峰於八
十八年八月十三日在第一審追加自訴甲○○另誣告其於八十六年四月十二日犯傷害罪
部分，因該部分並未經第一審判決，非上訴效力所及，無從併予審究。因而維持第一
審諭知甲○○誣告部分無罪之判決，而駁回許雄峰在第二審對於此部分之上訴，已詳
敘其證據取捨及得心證之理由。核其所為之論斷，俱與卷內資料相符，從形式上觀察
，原判決並無調查未盡或理由不備等違背法令之情形。許雄峰上訴意旨略以：甲○○
虛構事實誣指伊毆打及搶奪其錢財，原審未予查明，遽認甲○○無誣告之犯行，顯有
不當。又證人夏雅萍、沈金源均指證雙方並無持器物互毆之情事，原審對上述證據未
予說明，遽為有利予陳某之認定，亦有未合。再伊於第一審曾追加自訴甲○○另誣告
其於八十六年四月十二日犯傷害罪，原審就此部分未予判決，亦有違誤云云。惟查證
據之取捨及事實之認定，均為事實審法院之職權，倘其採證認事並未違背證據法則，
復已說明其證據取捨之理由者，自不得任意指為違法。查原判決以甲○○於警詢時並
未明指許雄峰有涉犯毀損之罪行，而其所指訴許雄峰傷害部分，業經原審判處罪刑確
定。至於搶奪部分雖因證據不足，而未能證明許某有此部分犯行，但陳某之現款既因
雙方拉扯而散落於地面，且警方在許某身上起出之現款與陳某短少之現款數目相近，
陳某因而誤認遭許某搶奪而控告其搶奪犯行，尚難認其主觀上有誣告之故意，而為陳
某有利之認定，已敘明其理由綦詳。至證人夏雅萍、沈金源雖證稱雙方並未持器物互
毆，但仍指證雙方有互相拉扯或扭打之事實，則原判決憑以認定雙方互有傷害之犯行
，於法並無不合。上訴意旨徒執陳詞，漫指原判決違法，自非依據卷內資料執為指摘
之適法第三審上訴理由。又刑事訴訟法第三百七十九條第十二款所指「已受請求之事
項未予判決」之當然違背法令，係指實質上或裁判上一罪之案件，法律上犯罪事實有
全部一部之分，法院如果僅就其中一部分判決，而就其他部分未為判決者而言。若未
經判決之部分與已判決部分並無實質上或裁判上一罪關係，或未經判決部分在法律上
為獨立之犯罪，與已判決部分，可以分別裁判者，該未判決部分，應屬是否漏判之補
判問題，與上開條款所指「已受請求之事項未予判決」之違法情形有別。本件自訴人
許雄峰於第一審雖曾追加自訴甲○○另誣告其於八十六年四月十二日犯傷害罪。但其
原自訴甲○○誣告部分，既經原審法院認為不能證明其犯罪，而維持第一審諭知無罪
之判決，自訴人上開追加自訴部分，即與其原自訴之誣告部分不生實質或裁判上一罪
之關係。而第一審並未對該追加自訴部分加以判決，該部分應屬第一審漏判而應否補
判之問題。自訴人雖對於第一審判決提起上訴，然上開追加自訴部分既未經第一審判
決，即非屬得提起第二審上訴之範圍，原審自不得就該未經第一審判決之部分予以判
決。從而，原判決就該部分未予判決，尚難遽指為有已受請求之事項未予判決之違法
。上訴意旨執此指摘原判決不當，依上說明，尚屬誤會。至其餘上訴意旨，均非依據
卷內資料具體指摘原判決不適用何種法則或如何適用不當，徒就原審採證認事職權之
適法行使，以及原判決已明確論斷說明之事項，漫指為違法，顯與法律規定得為第三
審上訴理由之違法情形不相適合，揆諸前揭說明，其上訴為違背法律上之程式，應予
駁回。
貳、甲○○反訴許雄峰搶奪部分：
按刑事訴訟法第三百七十七條規定：上訴於第三審法院，非以判決違背法令為理由，
不得為之。是提起第三審上訴，應以原判決違背法令為理由，係屬法定要件。且必須
依據卷內資料為具體之指摘，並足據以辨認原判決已具備違背法令之形式，始屬相當
。本件原判決以反訴人甲○○反訴意旨略稱：反訴被告許雄峰於八十六年十二月二十
三日夥同二位不詳姓名男子至其服務處搶奪其所有之現款六萬元等情，因認許雄峰涉
有刑法第三百二十五條第一項之搶奪罪嫌。惟訊據許雄峰否認搶奪，辯稱：伊係單獨
一人路過甲○○之服務處，並無搶奪陳某錢財之行為等語。經查證人即警員陳文和於
第一審第一次作證時證稱：當時到場有發現在辦公桌前錢散落一地，清點後為三萬三
千元，而請許雄峰出示身上財物為二萬二千元，當時研判並非現行犯，錢財數目亦不
符等語。於第二次作證時證稱：在許雄峰身上起出約二萬元，但二萬元中夾雜百元鈔
，如果係搶得應該沒有時間夾那些百元鈔票等語。於第三次作證時又陳稱：當時在許
雄峰身上有查出二萬元，甲○○說遺失二萬七千元，從報案到抵達現場約五分鐘，現
場只有許雄峰、甲○○、服務處人員及圍觀群眾，現場並未凌亂跡象，只有錢散落地
上等語。而甲○○於第一審調查時亦供稱：當時被搶之六萬元均為千元鈔，且尚有三
萬三千元散落於現場等語。但警方從許雄峰身上所查出之二萬餘元現款卻混雜有百元
鈔，與甲○○所稱被搶之金額與鈔票樣式均不相吻合。許雄峰辯稱當初未帶錢在身上
，雖未必可信，但亦不得以其身上攜有現款二萬元或二萬二千元，遽認該款係其搶得
之贓款。況證人夏雅萍於警詢中亦明確陳稱：「……未見許方（即許雄峰）三人中任
一人搶走陳議員手中錢財」、「當時許、陳雙方第一次拉扯時，我看見許（雄峰）有
欲奪陳員（甲○○）手中財物之動作，但無見手中奪有任何物品」等語。雖其嗣於第
一審改稱：下手搶錢係許雄峰云云。惟此部分陳述距案發時已相隔約一年四個月之久
，應以其於案發當日警詢所陳較為可信。且甲○○於警詢時指稱：有三人進入服務處
合力打傷伊並搶奪其金錢云云。惟證人沈金源於第一審審理時卻證稱：僅有許雄峰一
人進入服務處等語。雖證人鄭美玉及夏雅萍於第一審均證稱：尚有一至二人陪同許雄
峰到場云云。然證人陳文和於第一審亦證稱：案發後有查訪鄰居，但查不到該二人，
應無此二人等語。是許雄峰當日是否有夥同另外二人下手行搶，尚非無疑。此外，證
人沈金源及鄭美玉均證稱未見許雄峰有何搶奪錢財之行為，自不能遽為不利於許雄峰
之認定。此外，又查無其他證據足以證明許雄峰有搶奪之犯行，原審因而維持第一審
諭知許雄峰搶奪部分無罪之判決，而駁回甲○○在第二審對於此部分之上訴，已敘明
其證據取捨及得心證之理由綦詳。核其所為之論斷，俱與卷內資料相符，形式上觀察
，原判決並無調查未盡及理由不備等違法情形。甲○○上訴意旨略以：許雄峰既稱其
身上沒帶錢，但其自伊服務處出來後身上竟有現款二萬二千餘元，且該款與伊短少之
現款數目相近，原審未調查其身上現款之來源，遽認不能證明該款係其搶奪而得，顯
有不當云云。惟查原判決以證人沈金源、鄭美玉及夏雅萍均證稱未見許雄峰有搶奪錢
財之行為，而警方在許雄峰身上所查得之二萬餘元現款中夾有百元鈔，與甲○○所稱
被搶之金額（二萬七千元）及樣式（全部均為千元鈔）等情不相吻合，因認尚不能證
明許某有搶奪之犯行，而為其有利之認定，已敘明其證據取捨及得心證之理由綦詳。
上訴意旨並非依據卷內資料具體指摘原判決不適用何種法則或如何適用不當，徒就原
審採證認事職權之適法行使，以及原判決已明確論斷說明之事項，漫指為違法，並仍
就許雄峰身上錢財之來源，以及其有無搶奪錢財之單純事實，徒事爭辯，顯不足據以
辨認原判決已具備違背法令之形式，揆諸前揭說明，其上訴為違背法律上之程式，應
予駁回。
參：甲○○被訴傷害及其反訴許雄峰毀損、侵入住居暨傷害部分：
按刑事訴訟法第三百七十六條所列各罪之案件，經第二審判決者，不得上訴於第三審
法院，法有明文。本件上訴人甲○○在第一審反訴許雄峰毀損、侵入住居、傷害及其
被訴傷害部分之案件，原審或撤銷第一審諭知許雄峰無罪之判決，改依刑法第二百七
十七條第一項論處罪刑（甲○○反訴許雄峰傷害部分），或撤銷第一審諭知許雄峰不
受理之判決，改為無罪之諭知（甲○○反訴許雄峰侵入住居部分），或維持第一審諭
知許雄峰不受理之判決，而駁回甲○○之上訴（甲○○反訴許雄峰毀損部分），或維
持第一審依刑法第二百七十七條第一項論處甲○○傷害罪刑之判決，而駁回甲○○之
上訴，均核屬刑事訴訟法第三百七十六條第一款之案件，依首開說明，既經第二審判
決，自不得上訴於第三審法院，上訴人甲○○竟復對前開部分一併提起上訴，顯為法
所不許。其此部分之上訴均為不合法，應併予駁回。
據上論結，應依刑事訴訟法第三百九十五條前段，判決如主文。
中      華      民      國    九十二    年      五      月    二十九    日
                              最高法院刑事第六庭
                                  審判長法官  吳  雄  銘
                                        法官  池  啟  明
                                        法官  石  木  欽
                                        法官  郭  毓  洲
                                        法官  吳  三  龍
      右正本證明與原本無異
                                              書  記  官
中      華      民      國    九十二    年      六      月      二      日


司法院資訊處製作；財團法人民間司法改革基金會備份。
